最　高　行　政　法　院　判　決
                                     100年度判字第1835號
上  訴  人　中榮電瓷工業股份有限公司
代　表　人　莊訓雲
訴訟代理人　林達傑　律師
被 上訴 人　財政部基隆關稅局
代　表　人　馬幼竹
上列當事人間虛報進口貨物事件，上訴人對於中華民國100年3月
3日臺北高等行政法院99年度訴字第2145號判決，提起上訴，本
院判決如下：
　　主  文
上訴駁回。
上訴審訴訟費用由上訴人負擔。
　　理  由
一、上訴人於民國97年10月20日委由開元報關行向被上訴人報運
    進口中國大陸產製INSULATOR貨物乙批共計3項（進口報單號
    碼：第AW/97/4747/0005號，下稱系爭貨物），原申報貨品
    分類號列第8546.20.00.00-1號「陶瓷製電絕緣體」，輸入
    規定MP1（即陶瓷製電絕緣體69KV以上准自大陸地區輸入，
    69KV以下則未開放）。經被上訴人查驗結果，來貨之承載電
    壓均低於69KV，核非屬經濟部公告准許輸入之大陸物品，審
    認上訴人涉有虛報進口貨物規格（第1、2項貨物另涉有虛報
    數量情事）而逃避管制之情事，乃參據財政部關稅總局驗估
    處簽復查價結果，依海關緝私條例第37條第3項轉據同條例
    第36條第1項及第3項規定，以98年3月20日98年第09800135
    號處分書（下稱原處分），處上訴人貨價1倍之罰鍰計新臺
    幣（下同）1,797,844元並沒入貨物。上訴人不服，申經復
    查而未獲變更，提起訴願，經財政部以99年2月4日臺財訴字
    第09800521680號訴願決定，將原處分（復查決定）撤銷，
    著由被上訴人另為處分。嗣經被上訴人以99年5月21日基普
    復二五字第0991003905號重核復查決定以：「一原處分關於
    第2、3項貨物之罰鍰及沒入部分均撤銷，另為適當之處分。
    二原處分關於第1項貨物部分變更為處罰鍰新臺幣1,004,375
    元，其餘駁回。」上訴人就不利之部分，提起訴願及行政訴
    訟均遭駁回，遂提起本件上訴。
二、上訴人起訴主張略以：依卷附進口報單所載，上訴人於報運
    系爭第1項貨物時，已依相關法令據實申報為：「CHINA CN
    INSULATOR/配電箱電壓滅弧NO.1/114KV雷電沖擊耐受電壓11
    4KV (瓷製)」等語，並無為逃避管制、誤導查緝而加註「規
    格電壓」、「承載電壓」、「標準電壓」或「工作電壓」之
    記載，自無虛報貨物規格之故意或過失；另本件實到貨物送
    請台灣電力股份有限公司（下稱台電公司）綜合研究所測試
    ，認系爭貨物迄114KV仍未發生閃絡，表示其雷電沖擊耐受
    電壓確實高於114KV，合於進口報單所載規格，暫不問大陸
    物品有條件准許輸入項目CCC 8546.20.00.00-1EX「陶瓷製
    電絕緣體，69KV以上」中69KV是否為「承載電壓」，上訴人
    於報運進口時，既已據實填載系爭貨品規格，自難謂有違海
    關緝私條例第36條第1、3項規定。復按上開試驗報告所載英
    文品名INSULATOR，與進口報單暨後附發票之英文品名相符
    ，而試驗報告中委試品名欄之英文名稱後，所載中文名稱為
    「滅弧礙子」，相較於進口報單記載之「配電箱電壓滅弧」
    ，係貨物名稱描述詳略之別，實際均屬陶瓷製電絕緣體（或
    稱滅弧礙子）。若非有慣例及業界經驗，任何人實無從知悉
    委試物品究係何物，遑論辨識其規格，且被上訴人於行政救
    濟階段更未曾爭執送驗物品並非系爭貨物。又試驗報告規格
    型式欄所載「CR」係上訴人公司英文簡稱，而「TPC」則為
    台電公司代號，系爭貨物既為上訴人承攬台電公司業務而申
    報進口，當應其要求於系爭貨物上加印「TPC」標記，而上
    訴人為證明進口並無不法而以自己名義申請送驗，自應由上
    訴人以自己名義送請檢驗，是試驗報告規格型式欄記載為「
    CR」，則被上訴人謂試驗報告與本件無涉之認定，並非有理
    。又系爭貨物申報進口程序所涉8546.20.00稅則所載「69KV
    」，究指何種電壓規格，並未載明於該稅則內文中，而系爭
    貨物於大陸出口報關實務所重視之規格，亦係「耐受電壓」
    而非「承載電壓」，我國實務中，系爭貨物確亦存有「耐受
    電壓」之規格，並經國立臺灣科技大學（下稱臺科大）鑑定
    結果中確認；另上訴人於報運系爭貨物後，始由經濟部國際
    貿易局（下稱國貿局）答覆輸入大陸物品有條件准許輸入項
    目CCC8546.20.00.00-1EX中，「69KV以上」係指承載電壓等
    語，足認上訴人申報進口系爭貨物時，法無明文應行禁止進
    口之陶瓷製電絕緣體所設「69KV」之規格，究屬「承載電壓
    」抑或其他規格之電壓，自不能於上訴人行為後，徒據工業
    局之口頭答覆，遽增加法無明文之限制，否則有違法律保留
    原則等語，求為判決將原處分、重核復查決定不利於上訴人
    部分及訴願決定均撤銷。
三、被上訴人則略以：依國貿局印行之「中華民國海關進口稅則
    、輸出入貨品分類表」合訂本，貨品分類號列第8546.20.00
    .00-1號「陶瓷製電絕緣體」，第一欄稅率為5%，輸入規定
    MP1（大陸物品有條件准許輸入），另參據經濟部公告「大
    陸物品有條件准許輸入項目彙總表」，貨品分類號列為8546
    .20.00.00-1EX「(1)陶瓷製電緣絕體，69KV以上Electrical
    insulators of ceramics,69KV and more」，復據前揭彙總
    表總說明三(一)規定，CCC號列後加註「EX」字樣，係表示該
    號列項下僅開放進口符合該中英文貨名之貨品。又依國貿局
    覆函，足認系爭貨物之承載電壓低於69KV，非屬經濟部公告
    准許輸入之大陸物品；系爭第1項貨物原申報INSULATOR/配
    電箱電壓滅弧NO.1/114KV，雷電沖擊耐受電壓114KV，實到
    貨物經查驗發現外包裝木箱標示「防鹽裝腳礙子#1無腳114K
    V5只入」，且貨物上印有「TPC、CR、2008、11.4KV」等字
    樣，與申報電壓數114KV（規格電壓）不符，被上訴人為求
    慎重檢樣送請臺科大鑑定，確認系爭貨物標示11.4KV（即11
    ,400V）即為該礙子之工作電壓（承載電壓），另據台電公
    司與上訴人訂購防鹽裝腳礙子之契約影本，亦明確載明規格
    電壓為11.4KV；系爭貨物進口報單雖申報規格為NO.1/114KV
    、雷電沖擊耐受電壓114KV，惟並未明確載明規格電壓（承
    載電壓）為何，經查，上訴人報關時檢附之發票載明系爭貨
    物型號NO.1規格電壓114KV及耐壓114KV，是以報單所載規格
    即為型號NO.1規格電壓114KV，上訴人即涉虛報貨物規格（
    電壓數），且系爭貨物既經臺科大鑑定承載電壓低於69KV，
    核非屬經濟部公告准許輸入之大陸物品項目，屬管制物品。
    又進口非屬「臺灣與大陸地區貿易許可辦法」第7條規定准
    許輸入之大陸地區物品者，即構成進口禁止輸入之物品而涉
    及逃避管制之違法行為。至上訴人所示台電公司綜合研究所
    測試報告，實係就系爭貨物衝擊閃絡電壓及AC閃絡電壓，測
    試供電電路中之電力設備（如礙子等）能承受雷電突波電壓
    之能力，並非該礙子合適工作之標稱電壓，縱該報告證明原
    申報雷電沖擊耐受電壓114KV屬實，然並非系爭貨物正常工
    作時之電壓（即承載電壓），亦難執為上訴人有利之論據。
    上訴人既為專業國際貿易廠商，從事相關配電系統用電氣套
    管與礙子有關之進、出口業務，對進口法令、管制措施及通
    關查驗程序當知之甚稔，本應就出口商所交付之貨品，予以
    查明而據實申報，然上訴人於進口系爭貨物不僅未查明來貨
    電壓數（承載電壓），於報關前亦未向出口商查證確認，除
    違反誠實申報義務外，當有應注意能注意卻不注意之過失等
    語，資為抗辯。
四、原審斟酌全辯論意旨及調查證據結果，略以：(一)上訴人於97
    年10月20日報運進口之系爭貨物共計3項，其中遭被上訴人
    裁罰之第1項貨物，原申報貨品名稱、廠牌及規格係「INSU-
    LATOR/配電箱電壓滅弧NO.1/114KV雷電沖擊耐受電壓114KV
    （瓷製）」，貨品分類號列第8546.20.00.00-1號，嗣經被
    上訴人取具貨樣送請臺科大鑑定結果為：「1.貨樣為使用於
    線對線標稱電壓11,400V架空配電饋線之絕緣礙子……。2.
    雷電沖擊耐受壓係指該礙子能承受雷電突波電壓之能力，並
    非該礙子合適工作之標稱電壓。3.承載電壓係指該礙子正常
    工作時之電壓值，規格電壓即為該礙子適用之標稱電壓值。
    」，另上開檢驗報告「詳細說明」欄所載「電力及電器在運
    轉時，依其電路特性，基本上工作在某一個標稱電壓值，理
    想上其工作電壓（即承載電壓）值就是某一個標稱電壓值。
    」「雷電沖擊耐受電壓即指電力設備能承受的雷電突波電壓
    值。」，及貨樣圖示說明載以「……參照一般電力設備之標
    示，此礙子應使用於對地6,600伏（線對線標稱電壓11,400
    伏）之配電架空饋線」，堪認該項貨物之承載電壓低於69KV
    ，非屬經濟部公告准許輸入之大陸物品。(二)貨品分類號列第
    8546.20.00.00-1號「陶瓷製電絕緣體」，係視其「承載電
    壓」之不同而異其管制，亦即承載電壓在69KV以上者，始准
    自大陸地區輸入，69KV以下則未開放而仍屬管制品，實與「
    雷電沖擊耐受電壓」無涉，是上訴人報運進口上開貨品分類
    號列之系爭貨物，即負有按「承載電壓」規格據實申報之義
    務，其按「雷電沖擊耐受電壓」規格申報，難認已盡據實申
    報義務。況依上訴人公司基本資料查詢明細所載，上訴人係
    從事特色用電瓷器、高壓電瓷類各種溶絲鏈開關、各種石子
    紡織用磁器、絕緣耐酸等製造買賣業務之專業廠商並為相關
    貨物之進、出口業務，當知「雷電沖擊耐受電壓」與「承載
    電壓」顯然不同，其對於進口法令及通關查驗程序更應知之
    甚詳，並就系爭貨物之規格審慎注意而盡其據實申報義務，
    其應注意能注意而不注意，致有虛報規格而逃避管制情事，
    縱非故意亦難謂無過失；又上訴人進口系爭貨物，係為履行
    其標得之台電公司採購案，而該公司財務採購廠商投標標價
    清單內，就「標的名稱、規格及型號」已載明為「防鹽裝腳
    礙子11.4KV無腳」，且實到貨物之外包裝木箱亦有「防鹽裝
    腳礙子#1無腳11.4 KV5只入」之標示，貨上並印有「TPC、
    CR、2008、11.4KV」等字樣，上訴人當無不知系爭貨物之承
    載電壓規格為11.4 KV之理，其按雷電沖擊耐受電壓規格申
    報系爭貨物貨名、規格為「INSULATOR/配電箱電壓滅弧NO.1
    /114KV雷電沖擊耐受電壓114KV」即屬虛偽不實，被上訴人
    據此審認上訴人有虛報進口貨物規格，逃避管制之行為，並
    作成罰鍰處分即無違誤。(三)上訴人稱本件於報運後，始由國
    貿局覆稱大陸物品有條件准許輸入項目CCC8546.20.00.00-1
    EX「陶瓷製電絕緣體，69KV以上」係指承載電壓，而認其於
    申報進口時，究應申報何種規格電壓並無明文置辯；然查，
    上訴人於報運系爭貨物進口時，相關管制規定甚明，況被上
    訴人僅係邊境管制執行機關，相關貨物管制由各主管機關定
    之，被上訴人為期明確並求慎重，向國貿易局查詢，由該局
    本於業務執行機關立場據以答覆，尚不得據此逕認系爭貨物
    進口時無相關管制規定。至國際貿易局雖自98年8月24日起
    ，就CCC號列8546.20.00.00-1EX，增加「陶瓷製滅弧礙子，
    11.4KV」項目，開放准許大陸物品進口，惟此核屬原處分作
    成後事實上之變更，而非處罰法律有所變更，故於本件並無
    影響。因將訴願決定、重核復查決定及原處分均予維持，駁
    回上訴人之訴。
五、上訴意旨略以：事實審法院應責令被上訴人證明依照現行法
    令，究有何關稅法明令上訴人於報運系爭貨物時，應依照法
    令申報「標準電壓」或「規格電壓」，而不得如上訴人僅申
    報「雷電沖擊耐受電壓」；現行法令或報關實務，均無由得
    認上訴人確有申報「承載電壓」規格之義務，則被上訴人如
    未能證明確有上揭明文，即應為有利於上訴人之認定，惟原
    審在無任何法源依據下，遽為上訴人不利之認定，有判決不
    適用法規及不備理由之違法等語。
六、本院查：
(一)按「報運貨物進口而有下列情事之一者，得視情節輕重，處
    以所漏進口稅額2倍至5倍之罰鍰，或沒入或並沒入其貨物：
    一虛報所運貨物之名稱、數量或重量。二虛報所運貨物之品
    質、價值或規格。三繳驗偽造、變造或不實之發票或憑證。
    四其他違法行為。」「有前2項情事之一而涉及逃避管制者
    ，依前條第1項及第3項論處。」「私運貨物進口、出口或經
    營私運貨物者，處貨價1倍至3倍之罰鍰。」「前2項私運貨
    物沒入之。」海關緝私條例第37條第1項、第3項及第36條第
    1項、第3項定有明文。又進口非屬「臺灣地區與大陸地區貿
    易許可辦法」第7條規定准許輸入之大陸地區物品者，即構
    成進口禁止輸入之物品而涉及逃避管制之違法行為。
(二)次按貨品分類號列第8546.20.00.00-1號「陶瓷製電絕緣體
    」，其輸入規定為「MP1」，即大陸物品有條件准許輸入。
    依大陸物品有條件准許輸入項目彙總表所載，貨品號列8546
    .20.00.00-1EX，其貨品名稱為「<1>陶瓷製電緣絕體，69KV
    以上Electrical insulators of ceramics,69KV and more」
    ；參據前揭彙總表總說明三(一)規定以：「CCC號列後加註『
    EX』字樣之項目：表示該號列項下僅開放進口符合該中英文
    貨名之貨品」，以及國貿局就被上訴人97年11月13日通關疑
    義暨權責機關答覆聯絡單覆稱：「……大陸物品有條件准許
    輸入項目CCC8546.20.00.00-1EX『陶瓷製電絕緣體，69KV以
    上』，該『69KV以上』係指承載電壓而言」。依上足知，貨
    品分類號列第8546.20.00.00-1號「陶瓷製電絕緣體」，該
    項貨物僅承載電壓在69KV以上者，始准自大陸地區輸入，承
    載電壓在69KV以下者，則未開放，仍屬管制品，此有大陸物
    品有條件准許輸入項目彙總表及國貿局上揭函文在卷可按，
    原審因認上訴人所申報之貨品分類號列第8546.20.00.00-1
    號「陶瓷製電絕緣體」，既係視其「承載電壓」之不同而異
    其管制，亦即承載電壓在69KV以上者，始准自大陸地區輸入
    ，承載電壓在69KV以下者，則未開放，仍屬管制品，並無違
    誤；惟本件上訴人竟於原申報貨品名稱、廠牌、規格為「IN
    S-ULATOR/配電箱電壓滅弧NO.1/114KV雷電沖擊耐受電壓114
    KV（瓷製）」，貨品分類號列第8546.20.00.00-1號等情，
    為上訴人所不爭，復有系爭貨物進口報單在卷可稽，此為原
    審確認之事實，而系爭第1項貨物，經被上訴人取具貨樣送
    請臺科大鑑定結果認該貨樣為使用於線對線標稱電壓11,400
    V架空配電饋線之絕緣礙子，並就所謂雷電沖擊耐受壓及承
    載電壓何義予以說明，復於該貨樣圖示說明略載：「個別礙
    子如下圖，標示為11.4kv。參照一般電力設備之標示，此礙
    子應使用於對地6,600伏（線對線標稱電壓11,400伏）之配
    電架空饋線」等語，有臺科大電機系小型檢驗報告附原處分
    卷可參，是原審依上揭證據調查辯論結果，認系爭第1項貨
    物之承載電壓低於69KV，非屬經濟部公告准許輸入之大陸物
    品至明，亦無違誤。又依上說明，足見上訴人於上揭進口報
    單上所申報之「雷電沖擊耐受電壓」顯與「承載電壓」不同
    ，上訴人既屬從事特色用電瓷器、高壓電瓷類各種溶絲鏈開
    關、各種石子紡織用磁器、絕緣耐酸等製造買賣業務之專業
    廠商，顯係從事上揭專業廠商，衡諸一般常理，應知「雷電
    沖擊耐受電壓」與「承載電壓」有所不同；又以上訴人進口
    系爭貨物，係為履行其標得之台電公司採購案，而台電公司
    財務採購廠商投標標價清單內，就「標的名稱、規格及型號
    」已載明為「防鹽裝腳礙子11.4KV無腳」且實到貨物之外包
    裝木箱亦有「防鹽裝腳礙子#1無腳11.4KV5只入」之標示，
    貨上並印有「TPC、CR、2008、11.4KV」等字樣），因認上
    訴人當無不知系爭貨物之承載電壓規格為11.4KV之理，其既
    報運系爭貨物進口，即有負按「承載電壓」規格據實申報之
    義務。然上訴人卻按與申報進口事項無涉之雷電沖擊耐受電
    壓規格申報系爭貨物貨名、規格為「INSULATOR/配電箱電壓
    滅弧NO.1/114KV雷電沖擊耐受電壓114KV」，而未據實申報
    承載電壓規格為11.4KV，難謂已盡據實申報之義務；復參諸
    該承載電壓規格為11.4KV者，乃在69KV以下，核非屬上揭規
    定之大陸物品有條件准許輸入貨品；再以我國現行進口貨物
    通關，係採申報與查驗制度，且進口貨物是否有虛報情事，
    悉以報單上原申報與實際來貨是否相符為其認定依據，凡涉
    有虛報行為，即應依法論處，則上訴人既為專業廠商，並為
    相關貨物之進、出口業務，對於進口法令及通關查驗程序，
    應知之甚詳，而本件系爭貨物之規格關係是否得准輸入之大
    陸地區物品，衡情上訴人自會特予審慎注意，主動查明後予
    以申報，藉以防止進口管制物品之情事發生，並盡其據實申
    報義務，惟上訴人應注意能注意而不注意，致有虛報規格，
    逃避管制情事，縱非故意，亦難謂無過失，因認上訴人上揭
    申報即屬虛偽不實，而認被上訴人審認上訴人有虛報進口貨
    物規格，逃避管制之行為應予受罰洵非無據之結論，即無不
    合，核與上揭規定、論理法則、經驗法則及證據法則無違，
    亦無判決不適用法規及判決不備理由之違誤。上訴意旨指摘
    原判決未載明上訴人依何法令有申報「承載電壓」規格之義
    務，即遽為上訴人不利之判決，有判決不適用法規及不備理
    由之違法云云，乃屬其主觀誤解，委不足採。
(三)再所謂判決不備理由係指判決全然未記載理由，或雖有判決
    理由，但其所載理由不明瞭或不完備，不足使人知其主文所
    由成立之依據。原判決既已就駁回上訴人之訴所持理由，
    明其判斷之依據，並將判斷而得心證之理由，記明於判決，
    並無上訴人所指判決理由不備情事。
(四)綜上所述，經核原判決所適用之法規與該案應適用之現行法
    規並無違誤，並無所謂原判決有違背法令情形；此外，上訴
    人其餘所訴各節，無非重述其在原審業經主張而為原判決摒
    棄不採之陳詞，再予爭執，或就原審取捨證據、認定事實之
    職權行使，指摘其為不當，或係以其一己對法規之主觀見解
    ，任意指摘原判決有適用法規不當或判決不備理由等，均無
    足採。上訴論旨，仍執前詞，指摘原判決違背法令，求予廢
    棄，為無理由，應予駁回。
七、據上論結，本件上訴為無理由。依行政訴訟法第255條第1項
    、第98條第1項前段，判決如主文。
中　　華　　民　　國　　100　 年　　10　　月　　27　　日
                    最高行政法院第一庭
                        審判長法官　鍾　耀　光
                              法官　鄭  忠  仁
                              法官　黃　淑　玲
                              法官　林　樹　埔
                              法官　陳　秀　

以  上  正  本  證  明  與  原  本  無  異
中　　華　　民　　國　　100　 年　　10　　月　　27　　日
　　　　　　　　　　　　　　　書記官　賀　瑞　鸞